【裁判字號】    92,簡上,72
【裁判日期】    920324
【裁判案由】    確認本票債權不存在
【裁判全文】
臺灣板橋地方法院民事裁定  九十二年度簡上字第七二號
    上  訴  人  甲○○
    被  上訴人  乙○○
右當事人間請求確認本票債權不存在事件，上訴人對於中華民國九十一年四月十二日
本院板橋簡易庭九十年度板簡字第二六六五號判決提起上訴，本院裁定如左：
    主      文
上訴駁回。
上訴費用由上訴人負擔。
    理      由
一、按提起第二審上訴，應於第一審判決送達後二十日之不變期間內為之，又上訴已
    逾期間者，第二審法院應以裁定駁回之，民事訴訟法第四百四十條前段、第四百
    四十四條第一項前段定有明文，依同法第四百三十六條之一第三項規定，對於簡
    易程序第一審裁判之上訴亦準用之。
二、本件第一審判決於民國九十一年五月一日即合法送達上訴人（詳如後述），有卷
    附送達證書可稽，且上訴人並於同年七月五日向原審聲請閱覽卷宗，復有聲請狀
    在卷足憑，乃上訴人延至九十二年一月八日始行提起上訴，顯已逾期間，揆諸前
    項說明，自應予駁回。
三、上訴意旨雖以：上訴人就持有被上訴人簽發之系爭本票六紙，聲請本票裁定及強
    制執行之書狀上，均載明上訴人住所為台北縣板橋市○○路一六三巷五號之一，
    且兩造交易往來處所亦在同址，是上訴人之實際住所已變更為上址，而非原設籍
    之同市○○路八十號二樓，此為被上訴人所明知之事實，詎被上訴人於本件起訴
    時，仍以板新路八十號二樓為上訴人送達處所，致上訴人無法收受訴訟文書到庭
    防禦，顯已損害上訴人就審權利，而原審竟以板新路八十號二樓地址對上訴人為
    寄存送達，參照最高法院六十四年台抗字第四八一號判例意旨，即顯非合法，且
    被上訴人於原審提出九十一年二月一日書狀，曾陳報上訴人實際住所地為信義路
    一六三巷五號之一，乃原審疏未注意，於原址送達不到後，未改依上訴人現居地
    址而為送達，遽依被上訴人之聲請，為一造辯論判決，所進行程序顯有違誤，就
    該判決所為送達亦非適法，爰依法聲明上訴，請求將原判決廢棄發回等語。惟查
    ：
（一）按「依一定事實，足認以久住之意思，住於一定之地域者，即為設定其住所於
      該地」，民法第二十條第一項定有明文，又當事人有無久住之意思，應依客觀
      之事實探求並認定之，並不以有長期居之事實為必要，而所謂「一定之事實」
      ，尤以戶籍登記資料為主要之依據。次按「送達於應受送達人之住居所、事務
      所或營業所，不獲會晤應受送達人，亦無受領文書之同居人或受僱人時，得將
      文書寄存送達地之自治或警察機關，並作送達通知書，黏貼於應受送達人住居
      所、事務所或營業所門首，以為送達，為民事訴訟法第一百三十八條所明定，
      此項規定，依刑事訴訟法第六十二條規定，於刑事訴訟準用之。本件第一審判
      決按上訴人之住所送達時，因未獲會晤上訴人本人，亦無受領文書之同居人或
      受僱人，送達人乃依上開規定，將應送達之文書（判決正本）寄存於送達地之
      警察機關基隆市警察局第二分局信六路派出所，並作送達通知書黏貼於上訴人
      門首，以為送達，有上開送達證書可查。則當送達人依此方式為送達時，即已
      生送達之效力，上訴期間，亦自該送達日之翌日即八十七年四月二十五日起算
      ，至上訴人實際至警察機關領得判決之時日為何，並非所問」，最高法院亦著
      有八十七年度台上字第三三一○號判決可資參照。
（二）查被上訴人提起本件確認本票債權不存在之訴後，原審即命被上訴人提出上訴
      人最新戶籍謄本附卷，據以認定上訴人應受送達之住所為台北縣板橋市○○路
      八十號二樓無訛，並依此住所地址送達言詞辯論通知書及判決書予上訴人，因
      均未獲會晤上訴人本人，亦無受領文書之同居人或受僱人，送達人乃依民事訴
      訟法第一百三十八條規定，將應送達之文書寄存於送達地之警察機關台北縣警
      察局海山分局海山派出所，並作送達通知書黏貼於上訴人門首，以為送達，有
      送達證書四紙在卷可稽，揆諸右揭說明，本件原審就應送達上訴人之言詞辯論
      通知書及判決書所為寄存送達，自屬合法，而生送達之效力。
（三）雖最高法院六十四年度台抗字第四八一號判例明載「民事訴訟法第一百三十八
      條所規定之寄存送達，限於不能依同法第一百三十六條及第一百三十七條規定
      行送達者，始得為之，設其送達之處所，雖原為應受送達人之住居所、事務所
      或營業所而實際上已變更者，該原住居所、事務所或營業所，即非應為送達之
      處所，自不得於該原處所為寄存送達」之意旨，然查上訴人於本件訴訟繫屬原
      審前後，既均設籍於板橋市○○路八十號二樓，自無所謂原為應受送達人之住
      所而實際上已變更之情形，是原審對上訴人所為之寄存送達，即與判例意旨無
      違。
（四）又上訴人所稱其變更後實際住所之台北縣板橋市○○路一六三巷五號之一，依
      被上訴人於原審提出之上訴人名片所示，實為上訴人經營之川拿辦公設備股份
      有限公司（下稱川拿公司）之事務所，按一般社會常情，上訴人以該處所供本
      人對外聯繫之用，當無不可，惟並不因此即可認定該事務所即為上訴人住所，
      故縱上訴人就系爭本票六紙聲請本票裁定及強制執行之書狀上所載住所及兩造
      交易往來處所同在上址，但於上訴人有將戶籍登記遷移至該址，或有久住該址
      意思之其他客觀事實發生前，仍難認定上訴人之實際住所已變更為上址，至屬
      灼然。至被上訴人於原審所以提出九十一年二月一日書狀，係為陳報證人即川
      拿公司廠長徐柏壽之聯絡地址，以供原告傳喚調查，亦未表示上訴人實際住所
      已變更為川拿公司地址，是上訴人指摘「原審疏未注意，於原址送達不到後，
      未改依上訴人現居地址而為送達」云云，亦有未合。
（五）再本件縱上訴人於原審寄存送達判決書正本後，實際並未至海山派出所領取，
      惟上訴人既已於九十一年七月五日向原審聲請閱覽卷宗，於閱覽全卷後即應知
      判決結果，等同收受判決正本，竟遲至九十二年一月八日始提出民事聲明上訴
      狀，依民事訴訟法理，亦應認上訴已逾期間，並欠缺保護之必要，附此敘明。
四、綜上所述，本件原審依上訴人戶籍地址寄存送達通知及判決正本予上訴人，於法
    並無不合，上訴人於判決正本九十一年五月一日合法送達後，延至九十二年一月
    八日始行提起上訴，顯已逾二十日之不變期間，應逕以裁定駁回之。
五、依民事訴訟法第四百三十六條之一第三項、第四百四十四條第一項前段、第九十
    五條、第七十八條，裁定如主文。
中      華      民      國    九十二    年      三      月    二十四    日
                                  臺灣板橋地方法院民事第二庭
~B審判長法  官  陳忠行
~B      法  官  程怡怡
~B      法  官  連士綱
右為正本係照原本作成。
本件不得抗告。
中      華      民      國    九十二    年      三      月    二十四    日
~B      書記官  李宏明


司法院資訊處製作；財團法人民間司法改革基金會備份。
